【裁判字號】    97,上易,1106
【裁判日期】    970813
【裁判案由】    竊盜
【裁判全文】
臺灣高等法院臺中分院刑事判決        97年度上易字第1106號
上  訴  人
即  被  告  乙○○
上列上訴人因竊盜案件，不服臺灣苗栗地方法院96年度易字第10
86號中華民國97年4月23日第一審判決（起訴案號：臺灣苗栗地
方法院檢察署96年度偵字第3648號），提起上訴，本院判決如下
：
    主  文
原判決撤銷。
乙○○無罪。
    理  由
一、起訴意旨略以：被告乙○○意圖為自己不法之所有，於民國
    96 年7月6日下午2時許，前往苗栗縣苗栗市○○路177號之
    堤內特飲料店內，趁推銷皮包之際，徒手竊取店員甲○○所
    有之HUAWEI牌C5300型號行動電話一支，得手後適為返回飲
    料店之店長涂峻豪目睹，乙○○隨即離開。嗣甲○○發覺其
    行動電話失竊，經店長涂俊豪告知並報警處理，始循線查知
    上情。因認被告乙○○涉犯刑法第320條第1項之竊盜罪嫌。
二、證據能力部分：按傳聞法則之重要理論依據，在於傳聞證據
    未經當事人之反對詰問予以核實，乃予排斥，惟若當事人已
    放棄對原供述人之反對詰問權，於法院審判時表明同意該等
    傳聞證據可作為證據，基於證據資料愈豐富，愈有助於真實
    發現之理念，並貫徹刑事訴訟法修法加重當事人進行主義之
    精神，確認當事人對於證據能力有處分權之制度，傳聞證據
    經當事人同意作為證據，法院認為適當者，亦得為證據。另
    當事人於調查證據時，對於傳聞證據表示「沒有意見」、「
    對於證據調查無意見」，而未於言詞辯論終結前聲明異議，
    應視為已有將該等傳聞證據採為證據之同意，此刑事訴訟法
    第159條之5定有明文。查本案所引之下列證據，被告及檢察
    官於原審及本院審理時對於證據能力均表示無意見，亦未於
    本案言詞辯論終結前聲明異議，則本院審酌該等證據並無違
    法取證或證明力顯然過低之情事，均得採為證據。三、按犯
    罪事實應依證據認定之，無證據不得認定犯罪事實，刑事訴
    訟法第154條第2項定有明文。本件公訴人認被告乙○○涉有
    上開竊盜罪嫌，係以證人甲○○、涂峻豪之供證為主要論據
    。上訴人即被告乙○○（下稱被告）於本院審理期日未到庭
    ，據其於原審及本院準備程序中之陳述固供承其於上開時間
    曾前往該飲料店向證人甲○○推銷皮包，店內桌上有置放手
    機，其係於店長涂峻豪進入店內時離開該店等情不諱，惟矢
    口否認有何竊盜犯行，辯稱：當時飲料店內沒有人要買皮包
    ，伊看到店長涂峻豪回來，與涂峻豪點頭招呼後即離開，並
    沒有拿取店內桌上手機等語。經查：
(一)本件係因證人涂峻豪懷疑被告涉嫌竊取手機而前往被告住處
    理論，被告乃報警處理，並非由被害人甲○○或店長涂峻豪
    報警乙情，業據證人涂峻豪及警員胡盛榮於本院審理中供證
    明確，並有警員胡盛榮制作之職務報告書乙紙在卷可憑（第
    3648號偵卷第20頁），是本件係由被告報警後經警以被告涉
    犯竊盜罪嫌移送偵查，起訴書所載本案係店長涂峻豪報警處
    理乙節，應係誤會，合先敘明。
(二)查被告於上揭時間前往堤內特飲料店內，向店員甲○○推銷
    皮包，店員甲○○因不欲購買而避入該店後方，適店長涂峻
    豪進來並睹見被告手持1手機置入其皮包內，被告與涂峻豪
    點頭招呼後即行離開，其時甲○○並未發覺手機遺失，俟約
    1小時後，甲○○欲打電話時找不到其原置於桌上之手機，
    店長涂峻豪告以進店時曾睹及被告將手機置入皮包之事而懷
    疑被告竊取手機，涂峻豪嗣即前往被告住處理論試圖討回，
    被告則堅詞否認，並報警協助，經警前來處理未果，被告乙
    ○○、證人涂峻豪等人乃隨警至警局接受調查，警方嗣經被
    告同意而搜索被告住處及其皮包，然均未搜獲本案之手機等
    事實，業據被告、證人甲○○、涂峻豪及警員胡盛榮於本院
    審理中一致供證在卷，是本件案發後並未查得任何物證可堪
    佐證。而案發當時被告甲○○係在該店後方，並未在場目睹
    其手機如何失竊，而係於事後經證人涂峻豪告以上情始認手
    機應係被告所竊，則證人甲○○所證自非得執以證明被告確
    有竊盜犯行；而證人涂峻豪對於其入店時曾見及被告將手機
    置入皮包內乙節，則於原審證稱：「．．．乙○○走了後，
    凡琇跟我女友從後面走出來，過一下子，她們說手機不見，
    我就回想，剛才乙○○走出去，凡琇說手機不見，我說妳找
    找看，她們找不到，我就說乙○○走出去，應該是乙○○拿
    的，這件事我後來想想，我沒有看到乙○○拿，搞不好還有
    別人進去，大家都有手機，我也沒有看到手機品牌顏色．．
    ．。」「．．．事後我想想我沒有親眼看到犯案過程，不能
    說就是她偷的，．．．。」「（你確定乙○○從店內桌上拿
    起一支手機放進包包，且桌上是靠近裡面的桌子？）是。」
    等語（原審卷第81頁、82頁、84頁），對其究竟有無親眼睹
    及被告自桌上竊取手機，所證亦非明確，已難遽予採信，嗣
    於本院審理中又證稱：「我看到其手上拿手機，並放到皮包
    內」等語（本院卷第50頁），與其在第一審所證目睹被告係
    將桌上手機置入其皮包內之情亦顯有出入，所證亦非得據以
    認定被告確有竊取桌上手機；況證人涂峻豪對於被告當時置
    入皮包之手機之顏色、機種、樣式等項，一再證稱均未看清
    楚等語，則被告當時置入其皮包之手機究係被害人甲○○之
    手機亦或被告自己手機，亦無從認定。又本件被告並非當場
    被查獲犯行，被害人甲○○亦非於被告甫離開時發覺手機遺
    失，而係於被告離開後約一小時之久始發覺，此亦據證人涂
    峻豪於本院審理中供證屬實（本院卷第50頁背面），則於被
    告離開之後約一小時該段時間是否有其他因素影響該手機下
    落，亦非無疑。
(三)本件被害人甲○○並未在場目睹何人行竊，證人涂峻豪所證
    充其量亦僅得證明被告確有持手機置入其皮包內，不能證明
    被告置其皮包內之手機即係取自桌上之手機，亦無法證明該
    手機確為被告甲○○之手機，該2人均不足證明被告竊盜犯
    行；且被告亦非當場被查獲竊盜犯行，自其離開以迄被害人
    甲○○發覺手機遺失時已隔1小時，其間是否有其他因素致
    該手機下落不明，亦非無疑；公訴人所舉證據尚不足以證明
    被告有竊盜犯行，對被告尚難遽以竊盜罪論擬。
四、原審疏察，對被告遽予論罪科刑，尚有未洽，被告執此上訴
    指摘原判決不當，尚非無據，應由本院將原判決撤銷改判，
    另為被告無罪之諭知。
五、被告經合法傳喚，無正當理由不到庭，爰不待其陳述逕行判
    決。
據上論結，應依刑事訴訟法第371條、第369條第1項前段、第364
條、第301條第1項前段，判決如主文。
本案經檢察官丙○○到庭執行職務。
中    華    民    國    97    年    8     月    13    日
            刑事第十庭    審判長法  官  林  照  明
                                法  官  郭  瑞  祥
                                法  官  林  欽  章
上列正本證明與原本無異。
不得上訴。
                                書記官  許  哲  禎
中    華    民    國    97    年    8     月    18    日


司法院資訊處製作；財團法人民間司法改革基金會備份。
